臺灣桃園地方法院民事判決　九十一年度簡上字第五號
　　上　訴　人　甲○○
　　被　上訴人　乙○○
右當事人間請求給付會款事件，上訴人對於中華民國九十年十一月七日本院桃園簡易
庭九十年度桃簡字第七二七號第一審判決提起上訴，本院判決如左：
    主  　文
上訴駁回。
第二審訴訟費用由上訴人負擔。
    事　  實
甲、上訴人方面：
一、聲明：求為判決：（一）原判決廢棄。（二）被上訴人應給付上訴人新台幣（下
          同）三十八萬元。（三）第一、二審訴訟費用均由被上訴人負擔。
二、陳述：除與原判決記載相同者，茲引用之外，補稱：
（一）上訴人僅承認被上訴人另參加上訴人所召集自民國（下同）八十三年八月十日
      起至八十八年八月十日止，共五十四會每會二萬元之互助會，然被上訴人並非
      於八十五年九月得標，此有真正得標人黃通可為作證。
（二）被上訴人另參加上訴人召集八十三年之互助會僅一會，被上訴人係於八十五年
      一月十日以三千六百元得標，有互助會記錄為憑，得款九十三萬零四百元，被
      上訴人取得標款後，並陸續於八十五年二月起至九月止按月給付會款，但自八
      十五年十月起竟不繳會款，至八十八年一月十日共二十八個月未繳，尚積欠上
      訴人五十六萬元，上訴人業已另案提起訴訟請求給付會款。
三、證據：提出互助會記錄二紙及聲請傳喚證人許石明。
乙、被上訴人方面：
一、聲明：求為判決如主文所示。
二、陳述：除與原判決記載相同者，茲引用之外，補稱：
（一）被上訴人參加上訴人所召集之五十四會之互助會係屬活會，並無於八十五年一
      月得標，而係於八十五年九月得標，惟上訴人以被上訴人找不到保證人，而不
      願給付會款。
（二）由於上訴人不願意給付被上訴人得標之會款，因此被上訴人亦不願意給付另外
      死會所應給付之會款。
    理　　由
一、本件上訴人起訴主張被上訴人參加伊所召集自八十五年三月二十日起至八十七年
    四月二十日止，共二十六會，每會二萬元之互助會，然被上訴人於八十五年五月
    二十日得標後，尚積欠三十八萬元之死會會款，遂本於合會關係，提起本件訴訟
    請求被上訴人給付三十八萬元等語；被上訴人則以由於伊另外參加上訴人所召集
    五十四會之互助會，伊於八十五年九月得標後，上訴人拒絕給付九十五萬九千五
    百元之得標金，因此其拒絕給付三十八萬元之會款等語資為抗辯。
二、經查：（一）被上訴人參加上訴人所召集自八十五年三月二十日起至八十七年四
    月二十日（下簡稱二十六會）止及自八十三年八月十日起至八十八年八月十日（
    下簡稱五十四會）止，每月二萬元之互助會各一會，而被上訴人於八十五年五月
    標得二十六會之互助會，於八十五年九月份起拒絕繳納死會會款，被上訴人於八
    十五年九月標得五十四會之互助會，由於上訴人要求被上訴人需覓得二位保證人
    ，被上訴人無法提出，因此上訴人取消被上訴人之得標資格，改由他人得標，為
    兩造所不爭執之事實，復有上訴人所提出之互助會清單二紙、互助會會單及章程
    各乙紙為證。（二）依照上訴人提出之互助會章程第四條規定：會員得標時需覓
    保證人填具保證書始可領取會款。因此依照規定上訴人雖可提出會員得標時需覓
    得保證人始可領款之請求，然上訴人顯然無取消會員得標之權利。證人許石明亦
    到庭證稱：不是每位都需要，可知上訴人並無對全體會員提出保證人之要求，故
    上訴人不否認被上訴人曾於八十五年九月得標，然由於被上訴人無法提出保證人
    ，因此取消被上訴人之得標資格，由於上訴人之取消被上訴人得標資格行為顯然
    不生任何效力，被上訴人之得標資格依然存在。被上訴人仍然對於上訴人取得請
    求得標會款之權利，故被上訴人對於上訴人具有九十五萬九千五百元之債權。（
    三）按二人互負債務，而其給付種類相同，並均屆清償期者，各得以其債務，與
    他方之債務，互相抵銷，民法第三百三十四條第一項前段定有明文。被上訴人不
    否認積欠上訴人三十八萬元（二十六會）之會款，然辯稱由於上訴人不給付其所
    得標之九十五萬九千五百元（五十四會）之得標款，因此拒絕給付三十八萬元之
    會款。依上所述，被上訴人對於上訴人仍然具有得標金九十五萬九千五百元之債
    權，而上訴人拒絕給付之情況下，被上訴人主張雙方債權債務抵銷，係法律上所
    允許，既然被上訴人業已主張抵銷，因此上訴人對於被上訴人之三十八萬元債權
    業已消滅，則上訴人再以業已消滅之債權向被上訴人請求三十八萬元之會款，顯
    無理由，不應准許。
三、綜上所述，本件被上訴人主張抵銷為可採，故上訴人主張被上訴人尚積欠會款三
    十八萬元為不足採。是則上訴人本於合會關係請求被上訴人給付三十八萬元，自
    屬無據，為無理由，不應准許。原審為上訴人敗訴之判決，並無不合。上訴意旨
    指摘原判決不當，求予廢棄改判，為無理由，應予駁回。
四、本件事證明確，兩造其餘攻擊防禦方法及舉證，核與判決之基礎無影響，毋庸一
    一論列，併此敘明。
據上論結，本件上訴為無理由，依民事訴訟法第四百三十六條之一第三項、第四百四
十九條第一項、第七十八條，判決如主文。
中　　　華　　　民　　　國　　九十一　　年　　　七　　　月　　  九　　　日
                                     臺灣桃園地方法院民事第一庭
~B審判長法　官　郭琇玲
~B　　　法　官　許炎灶
~B　　　法　官　張益銘
右正本證明與原本無異
不得上訴
中　　　華　　　民　　　國　　九十一　　年　　　七　　　月　　　九　　　日
~B　    法院書記官　卓清和
